【裁判字號】    90,訴,2003
【裁判日期】    901016
【裁判案由】    違反著作權法等
【裁判全文】
臺灣高雄地方法院刑事判決                          九十年度訴字第二三號
    公  訴  人  臺灣高雄地方法院檢察署檢察官
    被      告  乙○○
右列被告因違反著作權法案件，經檢察官提起公訴（九十年度偵字第一０七三四號）
，本院判決如左：
    主  文
乙○○共同連續以明知為侵害著作權之物，意圖營利而交付之方法侵害他人之著作權
，處有期徒刑參月，如易科罰金，以參佰元折算壹日，緩刑貳年。
扣案如附表所示之電視遊樂器卡匣陸拾壹塊、遊戲光碟片伍佰陸拾捌片，及帳目日報
表貳份，均沒收。
    事  實
一、乙○○明知「ＳＥＧＡ」係日商西雅企業股份有限公司（下稱西雅公司）享有商
    標專用權之商標圖樣，「ＰlayＳtation」、「ＰＳ設計圖」、「ＸＩsai及四方
    立體圖」、「THE LEGAIA」係日商新力電腦娛樂股份有限公司（下稱新力公司）
    享有商標專用權之商標圖樣，而「任天堂Ｎintendo」、「GAME BOY」、「MARIO
    」、「POCKET MONSTER」等係日商任天堂股份有限公司（下稱任天堂公司）享有
    商標專用權之商標圖樣，分別指定使用於電腦、錄有電腦程式之卡帶、磁碟、光
    碟及卡匣等相類商品，且均尚在專用期限內；又「大戰花組對戰」、於
    Dreamcast系統遊戲軟體附加「起始化程式」等遊戲軟體，係西雅公司享有著作
    財產權之電腦程式著作，「龍騎士傳說」、「骰子大戰２」、「格鬥大陸傳說」
    、「動感小子２」等遊戲軟體，係新力公司享有著作財產權之電腦程式著作，「
    DR.MARIO」、「POCKET MONSTER」、「TENNIS」、「TETRIS」等遊戲軟體，係任
    天堂公司享有著作財產權之電腦程式著作，竟意圖營利，自民國九十年一月起，
    以每月薪資新台幣（下同）二萬三千元，受僱於吉高鎂企業公司之負責人呂吉祥
    （另案審理中提起公訴），在高雄市○○○路一五七號、高雄市三民區○○○路
    四六三號之大樂倉儲批發商場內，及高雄市○○路、高雄市○○路之真光量販店
    內擺設專櫃，以每片光碟片八十元、每個卡匣一百九十九至六百九十九元不等之
    價格，販賣未經西雅公司、新力公司及任天堂公司之同意或授權，擅自使用上開
    商標圖樣於同類電視遊戲器程式上之光碟片及卡匣上，而該等遊戲光碟片及卡匣
    內並含擅自重製之上開電腦程式著作，且部分該等遊戲光碟片透過電視遊樂器之
    執行，可在螢幕上出現偽造之「Produced by or under License from
    SEGAENTERPRISES, LTD.」、「Licensed by Sony Computer Entertainment
    Inc.」等經西雅公司、新力公司授權之文字，足以對外表示該等遊戲光碟片係西
    雅公司、新力公司所生產用意證明之準文書畫面，再將該等遊戲光碟片及卡匣陳
    列在上開店內。嗣於九十年五月三十日晚間八時四十分許，乙○○在高雄市前鎮
    區○○○路一五七號之大樂倉儲批發商場內，販賣上開盜版遊戲光碟片、卡匣予
    不特定人時，經警持本署檢察官核發之搜索票前往搜索查獲，並扣得仿冒西雅公
    司、新力公司遊戲光碟片共計五百六十八片、仿冒任天堂公司遊戲卡匣六十一個
    （仿冒光碟片、卡匣種類、數量及侵害之公司，詳如附表），及帳目日報表二份
    。
二、案經西雅公司、新力公司、任天堂公司訴由內政部警政署保安警察第二總隊第五
    大隊報告臺灣高雄地方法院檢察署檢察官偵查起訴。
    理  由
一、訊據被告乙○○固坦承有於前揭時地被查獲之事實，惟矢口否認明知上開光碟係
    盜版等情，辯稱：伊是被抓到的時候，才知道是盜版的云云。惟查，右揭事實業
  經告訴人西雅公司、新力公司之代理人甲○○律師、任天堂公司之代理人沈志祥
    於偵查中及任天堂公司之代理人沈志祥於本院審理時指述稽詳，而被告於警訊及
    偵查中，均坦承知悉所販賣之光碟係盜版的（見警卷第四頁、偵卷第四頁後頁）
    ，是被告嗣後翻異前供，顯係臨訟飾卸之詞，不足採信。此外，復有如事實欄所
    列之物扣案，及告訴代理人提出之商標註冊證等權利證明文件、現場查獲照片數
    紙附卷可證，事證明確，被告犯行，足堪認定。
二、核被告所為，係犯商標法第六十三條之販賣仿冒商標商品罪，及著作權法第九十
    三條第三款、第八十七條第二款之明知為侵害著作權之物，意圖營利而交付之方
    法侵害他人之著作權罪。公訴人認被告係犯受僱販賣盜版遊戲光碟片、卡匣之時
    間已逾半年之久，且數量龐大等情，顯見被告係以販賣盜版遊戲光碟片、卡匣之
    所得為其收入，而作營生之用，自屬賴此維生，而認被告係犯著作權法第九十四
    條、第九十三條第三款以同法第八十七條第二款之方法之侵害著作權常業罪，惟
    查，被告係受僱於吉高鎂企業公司之呂吉祥，所獲得係其固定每月之薪資二萬三
    千元，而查獲處係專櫃而非流動攤販，顯見被告尚非以恃侵害著作權營生及有以
    之為常業之犯意，是難認被告係侵害著作權罪之常業犯，起訴法條尚有未洽，應
    予變更。被告先後多次違反商標法及著作權法之犯行，時間緊接，手段相同，所
    犯構成要件相同，顯係基於概括之犯意為之，為連續犯，應論以一罪並加重其刑
    。被告係以一行為同時侵害西雅公司、新力公司、任天堂公司之商標權及著作財
    產權，為想像競合犯，應依刑法第五十五條之規定，從一重之著作權法第九十三
    條第三款、第八十七條第二款之罪處斷。被告與呂吉祥二人間有犯意之聯絡及行
    為之分擔，應論以共同正犯。審酌被告犯罪動機、目的、手段，不知對他人之智
    慧財產權予以尊重，與國際社會普遍保護智慧財產權之潮流相違背，破壞我國於
    國際上之形象甚鉅，惟念其因受僱擔任專櫃店員，係依老闆所進貨品而販賣，年
    輕識淺，求職心切，自主性較不足，且素行良好，有臺灣高雄地方法院檢察署刑
    案資料查註紀錄表及臺灣高等法院被告全國前案紀錄表各一份在卷可參，而犯後
    坦承部分犯行，頗知悔悟，態度尚稱良好，且據任天堂公司之代理人沈志祥陳稱
    ：對老闆請論以常業犯，對員工部分的刑責我們不會太要求等一切情狀，爰量處
    如主文所示之刑，併諭知易科罰金之折算標準。又被告前未曾受有期徒刑以上刑
    之宣告，已如前述，因一時失慮，偶罹刑典，經此刑之宣告後，應知警惕而無再
    犯之虞，本院因認暫不執行其刑為當，予以宣告緩刑二年，用啟自新。至扣案如
    附表所示之電視遊樂器卡匣及遊戲光碟片，應依商標法第六十四條之規定宣告沒
    收。另扣案之帳目日報表二份為共犯呂吉祥所有，且為供犯罪所用之物，亦據被
    告供陳在卷，爰併依刑法第三十八條第一項第二款規定宣告沒收。
三、據上論斷，應依刑事訴訟法第二百九十九條第一項前段、第三百條，著作權法第
    九十三條第三款、第八十七條第二款，商標法第六十三條、第六十四條，刑法第
    十一條前段、第二十八條、第五十六條、第五十五條、第四十一條第一項、第三
    十八條第一項第二款、第七十四條第一款，罰金罰鍰提高標準條例第二條，判決
    如主文。
中      華      民      國      九十      年      十      月    十六    日
                                  臺灣高雄地方法院刑事第二庭
                                      法  官    劉建利
右正本證明與原本無異。
如不服本判決，應於判決送達後十日內，向本院提出上訴狀。
                        書記官    洪生輝
中      華      民      國      九十      年      十      月    十八    日
附錄本案論罪科刑法條全文：
著作權法第九十三條第三款：
有左列情形之一者，處二年以下有期徒刑，得併科新臺幣十萬元以下罰金：
三、以第八十七條各款方法之一侵害他人之著作權者。
著作權法第八十七條
有下列情形之一者，除本法另有規定外，視為侵害著作權或製版權︰
一  以侵害著作人名譽之方法利用其著作者。
二  明知為侵害著作權或製版權之物而散布或意圖散布而陳列或持有或意圖營利而交
    付者。
三  輸入未經著作財產權人或製版權人授權重製之重製物或製版物者。
四  未經著作財產權人同意而輸入著作原件或其重製物者。
五  明知係侵害電腦程式著作財產權之重製物而仍作為直接營利之使用者。
商標法第六十三條
明知為前條商品而販賣、意圖販賣而陳列、輸出或輸入者，處一年以下有期徒刑、拘
役或科或併科新台幣五萬元以下罰金。


司法院資訊處製作；財團法人民間司法改革基金會備份。
